【裁判字號】    98,民專上,26
【裁判日期】    991118
【裁判案由】    侵害專利權有關財產權爭議
【裁判全文】
智慧財產法院民事判決
                                    98年度民專上字第26號
上  訴  人  蔡宗彥
訴訟代理人  林發立律師
            呂紹凡律師
            李姵吟律師
被 上 訴人  曜越科技股份有限公司
兼
法定代理人  林培熙
上二人共同
訴訟代理人  賴安國律師
上列當事人間侵害專利權有關財產權爭議事件，上訴人對於中華
民國98年5 月26日本院97年度民專訴字第17號第一審判決提起上
訴，本院於中華民國99年10月28 日言詞辯論終結，判決如下：
    主  文
上訴駁回。
第二審訴訟費用由上訴人負擔。
    事實及理由
一、上訴人主張：
  (一)上訴人起訴主張：
  1.上訴人為中華民國新型專利第M270419 號「電腦電源供應器
    之電力輸出裝置改良」專利權（下稱系爭專利）之專利權人
    ，專利權期間自西元2005年7 月11日至2014年11月11日止。
    嗣上訴人向經濟部智慧財產局申請新型專利技術報告，並委
    託中華工商研究院就系爭專利進行鑑定，經其鑑定結果認為
    系爭專利與引證文件構成不相同且非輕易完成者。惟訴外人
    安達科有限公司（下稱安達科公司）對系爭專利提出舉發案
    ，經經濟部智慧財產局審定舉發不成立，足見系爭專利具有
    新穎性及進步性。詎被上訴人曜越科技股份有限公司（下稱
    曜越公司）明知其未經上訴人之授權，竟擅自製造、販賣侵
    害系爭專利之產品，並刊載於其公司網站，進行國內外銷售
    行為。又上訴人購買被上訴人曜越公司所生產製造之「電源
    供應器/TR2 RX 450W」（下稱系爭侵權產品），並送交中華
    工商研究院進行鑑定，其鑑定結果認為系爭侵權產品與系爭
    專利申請專利範圍構成實質相同，已落入系爭專利申請專利
    範圍。上訴人依專利法第108 條規定準用同法第84條第1 項
    規定，爰請求如訴之聲明第1 項所示。而被上訴人曜越公司
    銷售系爭電源供應器/TR2 RX 450W之產品單價為新臺幣（下
    同）1,713 元，依照被上訴人曜越公司之經營規模，上訴人
    依專利法第108 條規定準用同法第85條規定，爰請求被上訴
    人曜越公司賠償200 萬元，另依公司法第23條規定，請求被
    上訴人曜越公司之負責人即被上訴人林培熙與被上訴人曜越
    公司負連帶賠償責任。
  2.由被上訴人提出附件1 專利舉發理由書內之證據2 至證據4
    之組合，無法證明系爭專利申請專利範圍第1 項至第3 項有
    違反專利法第94條第4 項規定。且被上訴人引用本院97年度
    民專訴字第20號（下稱本院另案）之被證2 至被證5 證明系
    爭專利不具進步性，亦不足採。況由上訴人所提出原證7 所
    示之侵害鑑定報告中，已充分說明系爭侵權產品與系爭專利
    申請專利範圍第1 項至第3 項內容完全相同，其鑑定結果為
    系爭侵權產品完全落入系爭專利申請專利範圍，被上訴人若
    認相反主張，應舉反證以實其說。再者，被上訴人於上訴人
    起訴後仍在銷售系爭侵權產品，足見被上訴人係故意侵害系
    爭專利。並聲明：(1)被上訴人曜越公司不得使用中華民國新
    型專利第M270419 號「電腦電源供應器之電力輸出裝置改良
    」之專利，並應停止自行或委由他人設計、製造、販賣、為
    販賣之要約、使用、陳列型號Purepower RX 450W W0141 之
    產品，亦不得為任何侵害中華民國新型專利第M270419 號「
    電腦電源供應器之電力輸出裝置改良」專利之行為。(2)被上
    訴人曜越公司及林培熙應連帶給付上訴人200 萬元，及自起
    訴狀繕本送達翌日起至清償日止，按週年利率5%計算之利息
    ；(3)上開第2 項聲明，上訴人願供擔保，請准宣告假執行。
  (二)原審為上訴人敗訴之判決，上訴人據此提起上訴，並主張：
  1.系爭專利之技術特徵實係指同時具備「若干插槽，係定位於
    基板，並恰可自電源供應器背板預設之通孔穿出，且插槽與
    印刷電路形成電連接，使每一插槽為獨立的電力輸出」而言
    。然原判決多次以系爭申請專利範圍中所記載之「單一技術
    特徵」作為與先前技術比較之對象，而非以申請新型專利之
    「整體」為比較對象。惟進步性之審查應以申請新型專利之
    整體技術特徵為對象，是原判決割裂系爭專利之技術特徵為
    分別審查，顯然違反「專利審查基準」及「專利侵害鑑定要
    點」規定，其認事用法顯有違誤。又原判決第29頁第點及
    第30頁第點，就系爭專利有無涉及「電性上的電力輸出」
    部分，若認定系爭專利係指「單純的插槽獨立結構」，未有
    任何電性上的電力配置設計，自應以系爭專利之基板與被證
    2 號之金屬條於空間配置上，亦即系爭專利係於平面印刷電
    路基板上焊接每一插槽，與被證2 號為三度空間金屬條，其
    上並無插槽，而該插槽係模組化後焊接於電源供應器之背板
    進行比較，無須且不應比較兩者對於插槽電力配置之功能實
    質相同。惟原審判決既認定系爭專利與被證2 號對於插槽電
    力配置之功能實質相同，卻又認系爭專利並未有電性上之電
    力輸出獨立設計（即電力配置）描述，其認定顯然前後矛盾
    ，自有認事用法之違誤。
  2.被上訴人曜越公司於97年度之營業毛利為510,851,000 元，
    而被上訴人於網頁刊登之產品有機殼、電源供應器、水冷式
    散熱系統、散熱器、散熱風扇、儲存設備、附件產品等七大
    類，以每類別之毛利獲利相同推計，被上訴人就電源供應器
    之年度營業毛利估算為72,978,714元。又被上訴人之電源供
    應器系列又可分八系列，分別為Toughpower、Toughpower
    XT、Toughpower QFan 、TR2 、TR2 RX、TR2 QFan、EVO_Bl
    ue、Litepower ，若以每系列之毛利獲利相同推計，則每系
    列之營業毛利約為9,122,339 元。而系爭侵權產品「電源供
    應器/TR2 RX450W 」為「TR2 RX」系列下之三款機型之一，
    同以平均獲利推計，上訴人就系爭侵權產品之獲利至少應有
    3,040,779 元。上訴人爰請求200 萬元之損害賠償。
  3.被證4 號係工業用之電源機箱，無法於個人電腦中使用，其
    與被證2 號之所屬技術領域不同，則被證4 號與被證2 號確
    實先天並不相容，兩者無法相組合，詎原判決誤將二者作結
    合，顯有錯誤。且系爭專利之技術特徵，係藉由若干插槽，
    係定位於基板上，並恰可自電源供應器背板預設之通孔穿出
    ，且插槽與印刷電路形成電連接，使每一插槽為獨立之電力
    輸出，增進以往先前技術所無之增加檢修或裝組的便利性，
    並且使內部電子元件達到較佳的散熱，絕非僅為提供插槽實
    體配置功能，足見系爭專利較先前技術，顯具有進步性。並
    上訴聲明：(1)原判決廢棄。(2)上開廢棄部分，被上訴人曜越
    公司不得使用中華民國新型專利第M270419 號「電腦電源供
    應器之電力輸出裝置改良」之專利，並應停止自行或委由他
    人設計、製造、販賣、為販賣之要約、使用、陳列型號Pure
    power RX 450W W0141 之產品，亦不得為任何侵害中華民國
    新型專利第M270419 號「電腦電源供應器之電力輸出裝置改
    良」專利之行為。(3)被上訴人曜越公司及林培熙應連帶給付
    上訴人200 萬元，及自起訴狀繕本送達翌日起至清償日止，
    按週年利率5%計算之利息。(4)上訴人願供擔保，請准宣告假
    執行。
二、被上訴人則以：
  (一)上訴人主張原判決第29頁第點及第30頁第點未就系爭專
    利申請專利範圍第1 項「該若干插槽，係定位於基板上，並
    恰可自電源供應器背板預設之通孔穿出，且插槽與印刷電路
    形成電連接，使每一插槽為獨立的電力輸出」技術特徵整體
    比對，而是割裂系爭專利之技術特徵為分別審查，違反「專
    利審查基準」及「專利侵害鑑定要點」。惟原審判決係於第
    21頁至第31頁說明依被證2 或組合被證2 及被證4 可認系爭
    專利欠缺進步性，並於第28頁說明第(3)點及第(4)點中已揭示
    被證2 及被證4 之技術特徵。原判決已以系爭專利之整體技
    術為對象，而判斷系爭專利不具進步性，詎上訴人以原判決
    之部分理由，據主張其所擷取之部分判決理由未就系爭專利
    整體技術特徵為判斷，刻意忽略原判決中之其他理由說明，
    是其主張顯不足採。上訴人復主張原判決認定系爭專利與被
    證2 之插槽電力配置功能實質相同，卻又認系爭專利並未有
    電力配置之描述，顯屬前後不一，相互矛盾。惟原判決並非
    認定系爭專利未有電力配置，而係認為系爭專利實際上並未
    有任何電性上之電力輸出「獨立」設計，詎上訴人故意將原
    判決理由之「獨立」二字省略，其主張顯不足採。
  (二)上訴人主張被證2 與被證4 無法組合，並主張系爭專利申請
    專利範圍該若干插槽，係定位於機板上，並恰可自電源供應
    器背板預設之通孔穿出，且插槽與印刷電路形成電連接，使
    每一差槽為獨立的電力輸出，非所屬技術領域中具有通常知
    識者依被證2 或被證2 與被證4 組合之技術內容所能輕易完
    成。惟被證4 之專利名稱為「電源供應器（乙）聯合」，而
    被證2 係一電源供應器產品，兩者之技術領域顯然相同，且
    被證2 與被證4 所揭露之技術並無先天不相容問題，是原判
    決以被證2 與被證4 之組合作為有效性爭執之證據，並無不
    當。
  (三)另就該若干插槽，係定位於基板上，並恰可自電源供應器背
    板預設之通孔穿出，且插槽與印刷電路形成電連接，使每一
    差槽為獨立的電力輸出部分。由被證2 之技術內容可知其已
    揭露系爭專利之技術特徵，況以預設之通孔讓相關插接構件
    穿出，實為一般電器之外殼常有之設計，上訴人雖主張被證
    2 之電源輸入端、開關、輸出插接槽是定位於背板或外殼，
    而穿出背板或外殼，然不論是否有定位於背板，均不影響被
    證2 已揭露預設之通孔讓相關插接構件穿出之結構。至於金
    屬條與系爭專利基板結構部份，系爭專利之基板係透過其上
    之印刷電路來作為插槽電力之配置，被證2 則係直接透過電
    焊金屬片基板（已揭露基板）作為插槽電力之配置，此結構
    之功能單純為提供插槽實體配置，且提供電路板電力輸出之
    連接，不論係藉由印刷電路板之佈線配置或直接以電焊金屬
    片配置，兩者對於插槽電力配置之功能實質相同。且電源供
    應器以電路板做為輸出裝置之基板亦有相關之先前技術，如
    被證4 所揭示由輸出電纜所連接而具有已預先佈線，但尚未
    焊接之電性接點（插置孔）之電路板。則不論由被證2 或組
    合被證2 與被證4 之技術特徵，均可認定系爭專利不具進步
    性。並答辯聲明：1.駁回上訴人之上訴。2.第一、二審訴訟
    費用由上訴人負擔。3.如受不利判決，被上訴人願供擔保，
    請准宣告免予為假執行。
三、參加人於本院99年6 月15日審理時到庭，然並未為任何陳述
    或聲明，上訴人因此當庭表示不需智慧財產法院參加訴訟，
    進而撤回此部分之聲請（詳本院卷第416 頁），本院乃據此
    裁定撤銷命參加人參加訴訟之裁定。
四、兩造不爭執之事實：
  (一)上訴人於93年11月12日向經濟部智慧財產局申請「電腦電源
    供應器之電力輸出裝置改良」新型專利，經該局編為第0000
    0000號進行形式審後，發給發明第M270419 號專利證書，專
    利權期間自94年7 月11日起至103 年11月11日止。
  (二)訴外人安達科公司提出西元 2004 年7 月12 日公開之 Mike
    Chin, Antec NeoPower 480PSU,www.silentpcreview,com/S
    ections+index-req--printpage-aartid-177.html之網路資
    料，向經濟部智慧財產局對系爭專利提出舉發，經該局以97
    年6 月24日（97）智專三(二)04024 字第09720320840 號為舉
    發不成立之審定確定。
  (三)上訴人於98年3 月9 當庭提出之電源供應器／TR2RX450W 確
    為被上訴人所販賣。
  (四)被上訴人於訴外人燦坤實業股份有限公司店面所販賣「電源
    供應器／TR2 RX 450W 」之銷售價格為每個1,713 元。
五、兩造之爭點及論斷：
  (一)按民事訴訟當事人主張或抗辯智慧財產權有應撤銷、廢止之
    原因者，法院應就其主張或抗辯有無理由自為判斷，不適用
    民事訴訟法、行政訴訟法、商標法、專利法、植物品種及種
    苗法或其他法律有關停止訴訟程序之規定；前項情形，法院
    認有撤銷、廢止之原因時，智慧財產權人於該民事訴訟中不
    得對於他造主張權利，智慧財產案件審理法第16條定有明文
    ；次按關於智慧財產權侵害之民事訴訟，其損害額之審理，
    應於辯論是否成立侵害後行之，但法院認為就損害之內容，
    有先行或同時辯論之必要者，不在此限，智慧財產案件審理
    細則第35條亦設有規定。依上開規定意旨，於專利侵權損害
    賠償訴訟程序中，倘當事人就專利之有效性有所主張或抗辯
    時，則法院固應就該專利是否具有應撤銷、廢止之原因自為
    調查，若該專利具有應撤銷、廢止之原因，縱然認為遭指控
    物之技術確有落入該專利範圍之情形，該專利權人亦不得對
    他造主張權利，亦即不得請求損害賠償。反之，倘被控侵權
    物品並未落入該專利申請專利範圍，而未侵害專利權，縱然
    專利權之有效性並無疑義，法院仍得據此駁回權利人之請求
    ，無須再就損害賠償金額為計算。惟究竟應先就專利權有無
    應撤銷、廢止之原因，抑或就有無侵權事實為判斷，法未明
    文，自得由法院依其調查所得證據，本於法律確信，以為論
    斷。申言之，倘法院認侵權事實不成立或無從證明，自得據
    此先為請求無理由之裁判，反之，若法院認為專利權有應撤
    銷或廢止之事由，亦得據此先為權利人請求無據之裁判，其
    間並無先後之別，合先敘明。
  (二)經查，本件上訴人為中華民國新型專利第M270419 號「電腦
    電源供應器之電力輸出裝置改良」專利權之專利權人，專利
    權期間自西元2005年7 月11日至2014年11月11日止，此部分
    事實有上訴人提出之專利證書影本為證，堪信為真實；而型
    號TR2RX450W 電源供應器確為被上訴人所販賣一節，亦為被
    上訴人所不否認，此部分事實亦堪確認。茲依上訴人系爭專
    利說明書所載，系爭專利申請專利範圍共計有3 項，其中第
    1 項為獨立項，第2 、3 項則為依附於第項之附屬項，其所
    揭露之技術特徵分別為：「1.一種電腦電源供應器（2 ）之
    電力輸出裝置(3) 改良，其中電源供應器係自輸入端接引市
    電，經設於電路板(21)上之電子元件降壓整流後，由輸出裝
    置(3) 供電予電腦系統使用，其特徵在於：該輸出裝置(3)
    ，係包含由主纜(31)、支纜(32)和外接模組(33)所構成，且
    該主纜(31)和支纜(32)係與電源供應器電路板(21)上之電力
    輸出的匯流排(22)連接，主纜(31)的授電端具有一20或24支
    接腳的插頭(310) ，支纜(32)的授電端為一4 接腳的插頭(3
    20) ，外接模組(33)係由基板(34)、若干插槽(35)和至少一
    導線(36)所組成，基板上具有印刷電路並藉排線(37)和電路
    板(21)電力輸出的匯流排連接，以取得電力供給，該若干插
    槽 (35) ，係定位於基板(34)上，並恰可自電源供應器背板
     (23) 預設之通孔穿出，且插槽(35)與印刷電路形成電連接
    ，使每一插槽為獨立的電力輸出, 以及該導線的一端係為一
    接頭(36a) 並與插槽(35)對應扣接, 另一端為具有插頭360
    的授電端。」、「2.如申請專利範圍第1 項所述之電腦電源
    供應器之電力輸出裝置改良，其中插槽端側係成型有一卡塊
    ，導線與插槽扣接端設有一扣耳；藉由上述特徵，令使用者
    按壓扣耳後端，使導線得插入插槽，以及該扣耳恰可與卡塊
    扣合，進而防止導線脫出者。」、「3.如申請專利範圍第1
    項或第2 項所述之電腦電源供應器之電力輸出裝置改良，其
    中該導線係並聯至少一旁接的分支導線，以及該分支導線的
    末端為一具有另一插頭的授電端。」（參附件圖示1-1 、1-
    2 所示）。茲據上訴人系爭專利所揭露之技術內容，依其請
    求項所列，可據以分析各項之組成元件分別為：「第1 請求
    項之主纜具有20或24支接腳，且與電源供應器之電路板連接
    ；另有支纜，具有4 支接腳與電源供應器之電路板連接；另
    有外接模組基板，具有印刷電路板，加上若干插槽，定位於
    基板上並與印刷電路板做電連接；以及至少一導線，一端為
    一接頭，並與插槽對應扣接，一端具有插頭(363、363a) 之
    授電端。」、「另第2 請求項則係在前述之第1 請求項之外
    ，進一步限定其插槽端有一卡塊(351) ，以及其導線端設有
    扣耳(361) 。」，至申請專利範圍第3 項部分則可再細分，
    分別為：「第1 請求項，再加上導線並聯一分支導線(362、
    362a )，以及分支導線末端具有另一插頭的授電端。」、「
    第2 請求項，再加上導線並聯一分支導線，以及分支導線末
    端具有另一插頭(360) 的授電端。」
  (三)查本件被上訴人於原審係主張系爭專利為所屬技術領域中具
    有通常知識者依申請前之先前技術即被證2(含被證2-1 、2-
    2 、2-3)及被證4 之組合或被證4 、5 及其所附專利舉發理
    由書之證據2 、3 、4 之組合即顯能輕易完成，是系爭專利
    自有違反專利法第94條第4 項規定。而原審判決認定系爭專
    利確有不具進步性而有專利無效之情形，其證據組合之方式
    分別乃：被證2 或被證2 與被證4 之組合可證明系爭專利請
    求項第1 項不具進步性（參原審判決第30頁理由(6)）；被證
    5 與證據2 之組合可證明系爭專利請求項第1 項不具進步性
    （參原審判決第32頁理由(6)）；被證2 與被證4 之組合或被
    證5 與證據2 之組合可證明系爭專利請求項第2 項不具進步
    性（參原審判決第33頁理由(6)）；被證2 或被證2 與被證4
    之組合可證明系爭專利請求項第3 項不具進步性（參原審判
    決第35頁理由(2)）及原審判決第36頁理由(3)）。而在本件上
    訴審程序，上訴人主要爭執在於被證2 是否具證據力？以及
    被證2 及被證2 與被證4 之組合可否證明系爭專利不具進步
    性？是以，就上開爭執內容，爰分別析論如下：
  1.有關被證2 之證據能力爭議部分：
  (1)查證據2 乃2004年8 月11日之網頁資料（http://www.ap0ca
    lypse.com / showthread.php?t= 904 ）中所公開之 Ultra
    Products' X-Connect 500W Power Supply 產品介紹，其內
    容為作者 Cley Brotherton 使用 Ultra Products所生產之
    "X -Connect"500W Power Supply 電源供應器後，對該產品
    包裝及內容的簡介及測試使用心得，該資料之顯示日期為20
    04年8 月11日（見原審卷(一)第159-164 頁。又ULTR A公司之
    美國US0000000 號（申請號為10/936,184）專利，其申請日
    為西元2004年9 月8 日（見原審卷(一)第316 至344 頁，即被
    證3 ），ULTRA 公司於上開專利案之申請過程曾檢附「資訊
    揭露聲明書」（Information Disclosure Stateme nt ）供
    美國專利商標局之審查委員審查，其中編號為XＺ000000000
    之文件即為被證2 之網頁資料，其公開日期為西元2004年8
    月11日，作者亦為Cley Brotherton （見原審卷第29 8-300
    頁），堪信被證2 之ULTRA 公司產品網頁資料於2004年8 月
    11 日即已公開。而此一產品乃一電源供應器，可輸入115V
    之市電，該輸出裝置之外接模組係由電焊金屬片基板及若干
    插槽所組成，且具有可對應插置該插槽之主纜線、支纜線與
    導線等多條纜線，其中該主纜線之授電端具有20支接腳，該
    支纜線之授電端具有4 支接腳；另電焊金屬片基板藉排線和
    電路板電力輸出連接，以取得電力供給；此一產品亦具有若
    干插槽，固定於電焊金屬片基板上，並可自電源供應器背板
    預設之通孔穿出，且插槽與電焊金屬片基板形成電連接，使
    每一插槽為獨立之電力輸出；又該導線之一端係為一接頭並
    與插槽對應扣接，另一端為具有插頭之授電端，插槽端一側
    則具有卡溝（塊），導線與插槽扣接端設有一扣耳，兩者可
    互相扣合，其中部分導線具有分支導線，該分支導線的末端
     具有另一插頭（詳參附件圖示2 所示）。
  (2)況被證2 之ULTRA 公司產品網頁資料，僅係關於Ultra 公司
    所生產之"X-Connect"500W Power Supply電源供應產品之結
    構說明與測試報告文件，則只要 ULTRA 公司 " X-Connect
    "500W Power Supply產品所揭露之技術特徵已公開使用，縱
    令被證2 資料公開之日期在系爭專利申請日後，比對專利技
    術特徵之時間點亦應以上開產品所揭露之特徵技術經公開使
    用之時為準。經查，被證2 資料之結論記載：「Currently
    the X- Connect is available for around $125.00 USD（
    at press time ）from Tiger Direct ， Frozen CPU and
    TCWO ， …… （ 即目前 X-Connect  電源供應器在 Tiger
    Direct、Frozen CPU及TCWO賣場均有銷售，售價為125 美元
    ）」等語，可證被證2 之電源供應器早於系爭專利之申請日
     (即93年11月12日) 前即在市面行銷，而為系爭專利申請前
    之先前技術。至於被證2 之網頁資料會有時間差之問題，乃
    係因為上網閱覽者身分為會員或非會員所致，此一爭議亦經
    被上訴人於本院98年10月20日準備程序筆錄中表示沒有意見
    （參見98年10月20筆錄第2 及3 頁），是以可知該上開網站
    確係在2004年8 月11日前即已公開一節並無錯誤。另上訴人
    雖又主張「已見於刊物」與已「公開使用」係不同之先前技
    術類型，「已見於刊物」乃已公開刊物所載之事項作為判斷
    之引證，「公開使用」乃公開應用其技術功能之使用行為，
    原判決係以「電源供應器實物」佐證「被證2 」網路資料之
    公開日期，顯將「以見於刊物」與「已公開使用」兩種截然
    不同之先前技術類型混為一談，顯違專利法及最高行政法院
    前揭判決，而有不適用法規或適用不當之明顯違法云云。惟
    查，原判決係以被證2-1 之ULTRA 公司於該專利申請過程中
    所檢附之「資訊揭露聲明書」之客觀證據及被證2-3 之實物
    相互配合，用以證明被證2 之公開文獻其技術內容真實性及
    其公開日之真實性，再由被證2 中記載內容推知被證2之 電
    源供應器於系爭專利申請前已經存在且在市面上販售之事實
    ，換言之，前揭資料僅在說明被證2 為系爭專利申請前可構
    成公眾得知之先前技術，並無違反專利法及審查基準之規定
    ，上訴人所述實非可採。
  2.被證2 及被證2 與被證4 之組合可否證明系爭專利不具進步
    性部分：
  (1)承前所述，被證2 與被證 2-3 所揭示之 Ultra  Products'
    X-Connect 500W Power Supply 乃一電源供應器，有關其所
    揭示之技術特徵已如理由1.中所述，茲不再贅。比較系爭專
    利申請專利範圍第1 項與被證2 所揭示之電源供應器，兩者
    之不同僅在於系爭專利之主纜及支纜係直接與電源供應器之
    電路板連接，而被證2 之主纜及支纜係藉由插槽結構與外接
    纜線插置後構成主纜與支纜結構，而插槽結構再藉由導線與
    電源供應器之電路板做電力之接通。惟查，系爭專利之主纜
    支纜結構為一般習知電源供應器之佈設結構（參系爭專利說
    明書所自承之先前技術，系爭專利說明書第1 圖），系爭專
    利之主要技術特徵在於外接模組係採用插槽式設計，再藉由
    外接導線以作為電源供應器與電腦其他周邊設備之電源供應
    。然系爭專利上開設計，與被證2 之一具有5 個插槽之外接
    模組結構仍屬相同。上訴人雖稱被證2 之插槽背面係由3 條
    金屬條構成，而系爭專利之插槽背面係為一印刷電路板，兩
    者並不相同云云，惟查，被證2 之輸出模組中，其插槽之各
    接腳係與金屬條電性連接，金屬條再透過導線與電路板上之
    電力輸出端做電性連接，以取得不同電壓之電源；而系爭專
    利雖係將插槽與印刷電路板形成電性連接，惟印刷電路板亦
    需透過導線與電源供應器之電路板上之電力輸出端做電性連
    接，以取得不同電壓之電源，足見系爭專利僅係將習知技術
    之「金屬條」置換為「印刷電路板」，兩者對於插槽電力配
    置之功能乃實質相同。另查，被證4 為一聯合新式樣專利，
    其係一種電源供應器，其後表面上以輸出電纜連接有一電路
    板，電路板上具有已預先佈線但尚未焊接之電性接點( 插置
    孔，參附件圖示3)，由被證4 所揭露之技術特徵可知，將插
    槽佈設於印刷電路板以作為獨立電壓佈設及導通亦為一般習
    知主機板技術領域中所使用之技術，故系爭專利請求項第1
    項乃發明所屬技術領域中具通常知識者依據被證2 或被證2
    組合被證4 顯能輕易完成，自不具進步性。
  (2)上訴人主張原審判決既認定系爭專利與被證2號之插槽電力
    配置功能實質相同，卻又認系爭專利並未有電力配置，其陳
    述內容顯然前後不一，相互矛盾云云。經查，原審判決第29
    頁第點所述之「被證2則係直接透過電焊金屬片基板來作
    為插槽電力之配置。因為此結構之功能單純為提供插槽實體
    配置，且提供電路板電力輸出之連接，故不論是藉由印刷電
    路板之佈線配置或直接以電焊金屬片配置，兩者對於插槽電
    力配置之功能實質相同。」等語，旨在說明利用系爭專利所
    揭示之印刷電路板與被證2直接透過電焊金屬片基板來作為
    插槽電力之配置，兩者均為提供電路板電力輸出與插槽之間
    之一配置結構，兩者所達成之功效相同；至於原審判決第30
    頁第點係針對原審原告（本案上訴人）主張系爭專利所謂
    「使每一插槽獨立的電力輸出」中所謂「獨立的電力輸出」
    之文義解釋，原審判決認為「『使每一插槽為獨立的電力輸
    出』，其可以有兩個意義，一個是指在電性上的電力輸出獨
    立，另一個是指插槽的電力輸出獨立。電性上的電力輸出獨
    立，其涉及必要之電力配置設計，使每一個電力輸出可以儘
    量不受其他電力輸出之影響，例如可以將每一個電力輸出設
    計具有過負載保護之功能，則任一個電力輸出發生問題時，
    其他的電力輸出仍可以正常供電，此為電性上的電力輸出獨
    立。另一個是插槽的電力輸出獨立，則應只是單純指出每一
    個插槽為獨立的，而可分別具有電力輸出而已。惟綜觀系爭
    專利實際上並未有任何電性上的電力輸出獨立設計描述，且
    檢視系爭專利申請專利範圍第1項有關『使每一插槽為獨立
    的電力輸出』之前後文，其明顯是指，該若干插槽，係定位
    於基板上，並恰可自電源供應器背板預設之通孔穿出，且插
    槽與印刷電路形成電連接』之功效。而檢視被證2，其外接
    模組插槽亦為獨立的電力輸出，是以系爭專利關於『使每一
    插槽為獨立的電力輸出』之技術特徵亦已揭露於被證2 」，
    細究該段判決理由，乃係描述系爭專利所指「使每一插槽獨
    立的電力輸出」之涵義為「插槽的電力輸出獨立」而非「電
    性上的電力輸出獨立」，蓋系爭專利請求項所載之內容，其
    並未記載為達成「電性上的電力輸出獨立」所應具備之必要
    之電力配置設計為何，故系爭專利之「每一插槽獨立的電力
    輸出」與被證2 之插槽既均為插槽之電力輸出獨立，兩者並
    無不同，原判決所為論述自無前後矛盾之情況，上述人所稱
    實不足採。
  (3)上訴人復主張被證2 並無「結構技術」之揭露，因此不得作
    為引證文件云云。經查，由被證2 網站資料之照片及其內容
    描述，已可清楚得知該電源供應器之結構，再者，由被證2-
    3 之實體及照片更可清楚得知被證2 之電源供應器之內部結
    構為何，對於發明所屬技術領域中具有通常知識者而言，在
    參酌被證2 （包含被證2-1 ，被證2-3 ）實可具體瞭解該電
    源供應器之技術及結構，非上訴人所稱依據網頁圖面妄加臆
    測，且非屬通常知識者之人得能直接且無歧異得知之技內容
    。上訴人就系爭專利之技術特徵特別強調其中「系爭專利之
    基板供給插槽植立，並通過其印刷電路和排線及電路板電力
    輸出匯流排連接以取得電力；因此，系爭專利可以在基板上
    將插槽任意配設於任何位置或應用任何型式、規格之插槽，
    均獲得獨立的電力輸出，系爭新型專利之實施，係先把插槽
    設在具有印刷電路之基板上，再將該基板過錫爐，使得插槽
    內之端子和基板之印刷電路形成電連接，具有生產快速的目
    的；其次利用該錫爐對插槽內之端子焊接，由於係採自動化
    、一貫作業，因此品質穩定、不良率低，也不會有焊結不良
    的問題；另外該外接模組中之基板或插槽，在使用過程中，
    如有任一損壞，均可通過更換該基板或插槽的方式，達到維
    修便利性的效能而前述之優異效能」一節，並據以主張系爭
    專利較被證2 有功效上之增進云云。惟查，系爭專利為電源
    供應器之電力輸出裝置結構之改良，其創作主要目的在於簡
    化電腦機箱之線路接續，使線路的配置更加整齊，避免不必
    要之理線困擾及增加檢修或裝組之便利性，其次要目的則在
    於外接模組插槽接引電力供給資料存取單元等設備，提供其
    他週邊設備擴增的便利性，並因機箱內部線路簡潔而提昇空
    氣對流效果，便於內部電子元件散熱（參見本院原審卷一第
    134 頁），足見系爭專利之技術特徵著重於主纜、支纜及外
    接模組之插槽結構及與電腦週邊設備之連接關係，而非在於
    插槽與印刷電路板結構之製程，上訴人所述上開功效既未揭
    示於系爭專利之說明書，亦非系爭專利之結構改良所欲解決
    之技術問題，自不得據此主張系爭專利具有上開功效上之增
    進而具有進步性。系爭專利可達成前開之主要目的及次要目
    的，乃係因為系爭專利將電力輸出之結構模組化，而被證2
    之電源供應器亦採用一電力輸出之結構模組化，其亦具有達
    成系爭專利之目的及功效。若以系爭專利申請專利範圍第1
    項與被證2 之比較，其插槽結構之主要技術特徵已於被證2
    揭露，不同之處僅在於利用錫條或印刷電路板作為連接之界
    面，系爭專利將錫條置換為印刷電路板，其雖具有線路佈局
    自由度較高之功能，以及生產快速的目的，同時由於係採自
    動化、一貫作業，因此品質穩定、不良率低，也不會有焊結
    不良之問題產生。惟此等效果乃因其利用印刷電路板本質上
    自然可能產生之效果，對於發明所屬技術領域中具通常知識
    者而言，乃為易於思及且可預期之功效，以系爭專利之結構
    整體觀之，其未較被證2 之結構產生無法預期之功效。
  (4)上訴人又主張依被證4之內容，亦無法由其圖面及文字說明
    即得知其所謂電源供應器之內部結構，且被證4號與系爭專
    利相比較，二者所欲解決之問題、達成之功效、解決問題之
    技術手段顯有不同云云。惟查，原判決引用被證4 主要在於
    證明系爭專利以「印刷電路板」取代被證2 之「電銲金屬片
    」，乃為一習知技術之運用，雖然被證4 為一新式樣專利，
    且其印刷電路板所在結構與系爭專利亦略有差異，惟印刷電
    路板與金屬片之替換乃為發明所屬技術領域中具通常技術者
    所能易於思及及施作，自不能僅因二者所欲解決之問題、達
    成之功效、解決問題之技術手段不同，即謂發明所屬技術領
    域中具有通常知識者難以思及及施作，是上訴人所述實不足
    採。至系爭專利申請專利範圍第2 項所揭示之技術特徵部分
    ，由被證2 及被證2-3 之實物及照片可看出，該主纜(20pin
    s)及支纜(4pins) 之導線及其對應插槽端係成型有一卡塊，
    而導線與插槽扣接端設有一扣耳，與被證2 及被證2-3 之實
    物之結構相較，系爭發明與該先前技術均為達成導線與插槽
    之扣接，系爭專利並未產生無法預期之功效，故系爭專利申
    請專利範圍第2 項亦為發明所屬技術領域中具通常知識者依
    據被證2 結合被證4 顯能輕易完成。另關於系爭專利申請專
    利範圍第3項部分，由被證2及被證2-3之實物及照片可看出
    ，其亦已揭示導線係並聯至少一旁接之分支導線，該分支導
    線之末端具有另一插頭之授電端，與被證2 及被證2-3 之實
    物之結構相較，系爭專利與該先前技術均為達成單一導線能
    提供兩組以上之插頭作授電端，系爭專利並未產生無法預期
    之功效，故系爭專利申請專利範圍第3 項亦為發明所屬技術
    領域中具通常知識者依具被證2 或結合被證2 及被證4 顯能
    輕易完成，故不具進步性。
六、綜上所述，系爭專利申請專利範圍第1 項至第3 項，為其所
    屬技術領域中具有通常知識者，由被證2 或組合被證2 與被
    證4 之技術特徵所能輕易完成，故不具進步性。依系爭專利
    申請核准時之專利法（即現行法）第94條第4 項規定，即不
    得取得專利權，而有應予撤銷之原因，故依智慧財產案件審
    理法第16條第2 項規定，上訴人即不得於本件民事訴訟中對
    被上訴人主張系爭專利權。是上訴人主張被上訴人之系爭侵
    權產品侵害系爭專利，而依專利法第108 條規定準用同法第
    84條第1 項規定，請求如上訴聲明第1 項所示，暨依專利法
    第108 條規定準用同法第85條規定及公司法第23條規定，請
    求如上訴聲明第2 項所示，即無理由，應予駁回。其假執行
    之聲請已失所依附，應併予駁回。原審為上訴人敗訴之判決
    ，核無不合。上訴意旨指摘原判決不當，求予廢棄改判，為
    無理由，應予駁回其上訴。
七、本件事證已臻明確，兩造其餘之攻擊防禦方法及未經援用之
    證據資料，經本院斟酌後，認均不影響本判決之結果，爰不
    再一一詳予論述，附此敘明。
八、據上論結，本件上訴為無理由，依智慧財產案件審理法第1
    條、民事訴訟法第449 條第1 項、第78條，判決如主文。
中    華    民    國    99    年    11   月    18     日
                    智慧財產法院第一庭
                          審判長法  官  李得灶
                                法  官  林欣蓉
                                法  官  汪漢卿
以上正本係照原本作成。
如不服本判決，應於收受送達後20日內向本院提出上訴書狀，其
未表明上訴理由者，應於提出上訴後20日內向本院補提理由書狀
（均須按他造當事人之人數附繕本）上訴時應提出委任律師或具
有律師資格之人之委任狀；委任有律師資格者，另應附具律師資
格證書及釋明委任人與受任人有民事訴訟法第466 條之1 第1 項
但書或第2 項（詳附註）所定關係之釋明文書影本。如委任律師
提起上訴者，應一併繳納上訴審裁判費。
中    華    民    國    99    年    11   月    18     日
                                書記官  邱于婷
附註：
民事訴訟法第466 條之1（第1項、第2項）：
對於第二審判決上訴，上訴人應委任律師為訴訟代理人。但上訴
人或其他法定代理人具有律師資格者，不在此限。
上訴人之配偶、三親等內之血親、二親等內之姻親，或上訴人為
法人、中央或地方機關時，其所屬專任人員具有律師資格並經法
院認為適當者，亦得為第三審訴訟代理人。


司法院資訊處製作；財團法人民間司法改革基金會備份。
